臺灣臺中地方法院民事判決　100年度訴字第192號
原　　　告　林王金練
訴訟代理人　李振祥律師
被　　　告　花旗（台灣）商業銀行股份有限公司
法定代理人　管國霖
訴訟代理人　林子凡
上列當事人間債務人異議之訴事件，本院於民國100年1月28日言
詞辯論終結，判決如下：
    主      文
本院99年度司執字第100779號給付票款強制執行事件，被告對原
告所為之強制執行程序應予撤銷。
訴訟費用由被告負擔。
    事實及理由
一、原告主張被告前持有原告名義所共同簽發之發票日民國84年
    1月15日、面額新台幣（下同）400萬元、未載到期日之本票
    1紙（下稱系爭本票），向法院聲請裁定，並經鈞院以95年
    度票字第22919號本票裁定准以強制執行在案，並據以為執
    行名義，向鈞院聲請強制執行，並由鈞院以98年度司執字第
    48132號執行案件受理，嗣因執行無著乃換發債權憑證在案
    。其後被告復以該債權憑證主張執行債權金額0000000元及
    自88年9月27日起至清償日止，按年息百分之9.25計算之利
    息，對原告聲請強制執行，目前由鈞院99年度司執字第1007
    79號給付票款案件強制執行中。然原告從未共同簽發系爭本
    票，亦未積欠被告所主張之票據債權，原告自不負系爭票據
    責任，亦即被告對原告自始並無系爭本票債權存在。又系爭
    本票發票日為84年1月15日，且未記載到期日，依法視為見
    票即付，而見票即付之本票，自發票日起算，3年間不行使
    ，因時效而消滅。是系爭本票自84年1月15日起算3年，系爭
    本票之請求權即罹於時效，然被告卻遲至95年間始持系爭本
    票向鈞院聲請本票裁定，是系爭本票之請求權至87年1月5日
    早已罹於時效而消滅，並不因被告其後再聲請換發債權憑證
    ，而生中斷時效之問題，原告自得拒絕給付。是被告持上開
    債權憑證，聲請強制執行，既有系爭本票債權不存在及時效
    消滅等事由，原告即得依強制執行法第14條規定，提起債務
    人異議之訴等語。爰聲明：鈞院99年度司執字第100779號給
    付票款強制執行事件，被告對原告所為之強制執行程序應予
    撤銷。
二、被告則略稱：系爭執行名義所載之系爭本票債權，並未罹於
    請求權消滅時效等語置辯。並聲明：駁回原告之訴。
三、本件得心證之理由：
  (一)本件原告主張被告前持有原告名義所共同簽發之系爭本票，
    向本院聲請裁定，並由本院以95年度票字第22919號本票裁
    定准以強制執行在案，並據以為執行名義，向本院聲請強制
    執行，並由本院以98年度司執字第48132號執行案件受理，
    嗣因執行無著乃換發債權憑證在案。其後被告復以該債權憑
    證主張執行債權金額0000000元及自88年9月27日起至清償日
    止，按年息百分之9.25計算之利息，對原告聲請強制執行，
    目前由本院99年度司執字第100779號給付票款案件強制執行
    中等情，業據原告提出本院系爭本票、債權憑證、查封登記
    函文等資料影本在卷可稽，並經依職權調取本院95年度票字
    第22919號本票裁定卷宗、98年度司執字第48132號、99年度
    司執字第100779號執行卷宗審閱無訛，且為被告所不爭執，
    原告此部分之主張，自堪信為真實。
  (二)按執行名義成立後，如有消滅或妨礙債權人請求之事由發生
    ，債務人得於強制執行程序終結前，向執行法院對於債權人
    提起異議之訴；如以裁判為執行名義時，其為異議原因之事
    實發生在前訴訟言詞辯論終結後者，亦得主張之，強制執行
    法第14條第1項定有明文。而按所謂消滅債權人請求之事由
    ，係指足以使執行名義之請求權及執行力消滅之原因事實，
    例如清償、提存、抵銷、免除、混同、更改、解除條件成就
    、契約解除或行使撤銷權、債權讓與、債務承擔、和解契約
    之成立或類此之情形，始足當之；至所謂妨礙債權人請求之
    事由，則係指足以使執行名義所示之給付，罹於不能行使之
    障礙而言，例如同意延期清償、債務人行使同時履行抗辯權
    、消滅時效完成等事由。查被告持前開執行名義聲請執行法
    院對原告之財產強制執行，現經本院民事執行處查封其所有
    不動產等情，業經調取上開本院99年度司執字第1007 79 號
    給付票款強制執行卷宗核閱無誤，是系爭強制執行程序尚未
    終結，原告若有消滅或妨礙債權人即本件被告請求之事由，
    自得提起債務人異議之訴。
  (三)次按票據上之權利，對匯票承兌人及本票發票人，自到期日
    起算；見票即付之本票，自發票日起算；3年間不行使，因
    時效而消滅，票據法第22條第1項定有明文。又消滅時效完
    成後，如債權人依原執行名義或債權憑證聲請法院再行強制
    執行時，亦不生中斷時效或中斷事由終止重行起算時效之問
    題，債務人自非不得對之提起債務人異議之訴，以排除該執
    行名義之執行（參最高法院89年度台上字第1623號判決意旨
    ）。查系爭本票之發票日為84年1月15日，到期日未載，依
    票據法第120條第2項規定，視為見票即付，其消滅時效應自
    發票日起算3年，申言之，系爭本票自84年1月15日起算3年
    ，系爭本票之請求權即罹於時效，然觀被告卻遲至95年間始
    持系爭本票向鈞院聲請本票裁定，是系爭本票之請求權至87
    年1月5日早已罹於時效而消滅，並不因被告其後再聲請換發
    債權憑證，而生中斷時效之問題，被告復未能舉證證明有何
    時效中斷之事由，則原告主張系爭本票之票據權利已因時效
    完成而消滅，原告得拒絕給付等情，即屬有據。被告上開所
    辯，即不足取。
  (四)又按執行名義無確定判決同一之效力者，於執行名義成立前
    ，如有債權不成立或消滅或妨礙債權人請求之事由發生，債
    務人亦得於強制執行程序終結前提起異議之訴。強制執行法
    第14條第2項有明文規定。本票聲請法院准予強制執行之裁
    定，係依非訟事件程序以審查強制執行許可與否，並無確定
    實體上法律關係存否之效力。是原告就系爭本票得以時效完
    成為由，拒絕給付，其以執行名義成立前有消滅債權人請求
    之事由發生，提起本訴，亦無不合。
  (五)從而，原告依強制執行法第14條第2項提起債務人異議之訴
    ，請求撤銷本院99年度司執字第100779號給付票款強制執行
    事件，被告對原告所為之強制執行程序，為有理由，應予准
    許
四、末本件事證已臻明確，兩造其餘主張及所提證據與本院上開
    論斷無涉或無違，不予贅述。
五、據上論結，本件原告之訴為有理由，依民事訴訟法第78條，
    判決如主文。
中    華    民    國  100    年    2    月    15    日
                  民事第四庭    法  官  黃文進
正本係照原本作成。
如對本判決上訴，須於判決送達後20日內向本院提出上訴狀。如
委任律師提起上訴者，應一併繳納上訴審裁判費。
中    華    民    國  100    年    2    月    15    日
                                書記官